臺灣高等法院高雄分院刑事裁定
111年度毒抗字第206號
抗  告  人  
即  被  告  黃盛龍


上列抗告人因聲請觀察勒戒案件，不服臺灣高雄地方法院中華民
國111年5月4日裁定(111年度毒聲字第272號)，提起抗告，本院
裁定如下：
    主  文
抗告駁回。
    理  由
一、按犯毒品危害防制條例第10條之罪者，檢察官應聲請法院裁
    定，令被告入勒戒處所觀察、勒戒，其期間不得逾二月；依
    前項規定為觀察、勒戒或強制戒治執行完畢釋放後，3年後
    再犯第10條之罪者，適用本條前2項之規定，毒品危害防制
    條例第20條第1項、第3項分別定有明文。而上開所謂「3年
    後再犯」，只要本次再犯（不論修正施行前、後）距最近1
    次觀察、勒戒或強制戒治執行完畢釋放，已逾3年者，即該
    當之，不因其間有無犯第10條之罪經起訴、判刑或執行而受
    影響。
二、本件原裁定以：
　㈠被告黃盛龍（下稱被告）於110年9月28日9時58分許為警採集
    之尿液，經正修科技大學超微量研究科技中心先以酵素免疫
    分析法為初步檢驗，再以液相層析串聯式質譜法確認檢驗結
    果，確呈甲基安非他命、可待因及嗎啡陽性反應，其中安非
    他命檢出濃度為115ng/ml、甲基安非他命檢出濃度為2267ng
    /ml、可待因檢出濃度為4614ng/ml及嗎啡檢出濃度為93120n
    g/ml，有該中心110年10月20日尿液檢驗報告（原始編號：F
    S464號；報告編號：R00-0000-000號）及高雄市政府警察局
    鳳山分局毒品案件尿液採證代碼對照表（尿液代碼：FS464
    號）在卷可憑。依上開尿液檢驗結果顯示，被告尿液中所呈
    現安非他命、甲基安非他命、可待因及嗎啡濃度非低，足認
    被告確有於上開採尿時回溯72小時內某時（不含公權力拘束
    期間），在不詳地點，以不詳方式，施用第一級毒品海洛因
    及第二級毒品甲基安非他命各1次無訛，被告辯稱：沒有施
    用云云，顯為推卸責任，不足採信。被告於前揭時間施用第
    一級毒品海洛因及第二級毒品甲基安非他命之犯行，洵堪認
    定。
  ㈡被告前因施用毒品案件，經送觀察、勒戒後，因認有繼續施
    用毒品傾向，經裁定令入戒治處所施以強制戒治，於97年1
    月11日執行完畢，並經臺灣高雄地方檢察署檢察官以97年度
    戒毒偵字第55號為不起訴處分確定，迄今並無再為觀察、勒
    戒或強制戒治處遇之紀錄，有臺灣高等法院被告前案紀錄表
    在卷可稽。本件係被告於前開強制戒治執行完畢釋放3年後
    所為，依前揭說明，縱被告期間因犯第10條之罪經起訴、判
    刑或執行，仍應依修正後毒品危害防制條例第20條第3項規
    定，再予適用觀察、勒戒或強制戒治之機會。
  ㈢毒品危害防制條例所規定之「觀察、勒戒」程序，係針對受
    處分人所為保安處分，目的在戒除行為人施用毒品身癮及心
    癮，以達教化與治療之目的，其立法意旨在幫助施用毒品者
    戒毒，性質上為一療程，而非懲罰，並屬強制規定，除檢察
    官審酌個案情形，依同條例第24條第1項為附命完成戒癮治
    療之緩起訴處分外，凡經檢察官聲請法院裁定將被告送勒戒
    處所觀察、勒戒者，法院僅得就其聲請審查被告是否有施用
    毒品之行為，以及被告是否為「初犯」或為觀察、勒戒、強
    制戒治執行完畢後「3年後再犯」而為准駁之裁定，並無自
    由斟酌以其他方式替代或得以其他原因免予執行之權。又是
    否給予被告為附命完成戒癮治療之緩起訴處分，屬刑事訴訟
    法第253條之1第1項及第253條之2第1項第6款特別賦予檢察
    官之職權，非法院所得審酌，且此非「觀察、勒戒」前置處
    分，也與被告是否判刑之追訴要件無關，檢察官自無義務說
    明為何不給予被告戒癮治療之緩起訴處分。法院縱使審查其
    裁量有無違法，也僅在卷證資料所示證物中審酌，而為最低
    密度之審查。
  ㈣本件檢察官聲請裁定觀察勒戒聲請書記載：被告前於95、96
    年間經觀察勒戒及強制戒治後，復有多次施用毒品案件，經
    法院判處罪刑確定，顯見被告處於得任意與外界接觸之環境
    ，欠缺相關強而有力之約束機制，面對隨手可得之毒品誘惑
    ，難以期待被告有戒除毒癮，難以期待被告有戒除毒癮之自
    律及決心，因認不宜擇以戒癮治療緩起訴之處遇模式等語。
    經依卷內證據資料所示，被告於前述強制戒治執行完畢釋放
    後，仍多次因施用毒品，經法院判處罪刑確定並入監執行，
    最近一次甫於107年4月6日執行完畢出監，同有上開被告前
    案紀錄表存卷供參。被告屢犯施用毒品犯行，已多次入監執
    行，仍未能矯正惡習，可見其有毒品來源、法治觀念淡薄，
    戒絕毒癮之意志不堅、自制力薄弱，若再僅以寬鬆之社區性
    戒癮治療，已難期待其能完全戒絕毒癮，因認檢察官考量上
    開情節，聲請令被告入勒戒處所觀察、勒戒，以監禁式之治
    療方式，求短時間內隔絕被告之毒品來源，務使其專心戒除
    毒癮，而未依刑事訴訟法第253條之1規定對被告為附命完成
    戒癮治療之緩起訴處分，核其職權之行使，並無恣意裁量或
    濫用之情，因而依檢察官之聲請，裁定令被告入勒戒處所觀
    察、勒戒，其期間不得逾2月。經核所為認定俱與卷內證據
    資料相符。
三、抗告意旨：被告現於大宇宙太陽能科技有限公司工作迄今已
    有一個多月，故於原審法院裁決時自始不曾施用毒品；被告
    於案發後知曉該行為只是當時與前妻發生口角，情緒低落而
    誤觸毒品，待回神時後悔不己，現與前妻和好，在家人與前
    妻鼓勵下，決心改過，已在今年4月初時，不再有施用毒品
    之行為，轉而致力於工作事業上，迄今已有月餘之久，懇請
    鈞院給予自新向上之機會等語。惟被告既有施用毒品之情事
    ，依前引毒品危害防制條例第20條第1項、第3項之規定，法
    院自應裁定令被告入勒戒處所觀察、勒戒，並無裁量之餘地
    ，抗告意旨以工作及家庭關係，請求給予自新向上云云，指
    摘原裁定不當，為無理由，應予駁回。
據上論結，應依刑事訴訟法第412條，裁定如主文。
中　　華　　民　　國　　111 　年　　6 　　月　　22　　日
                  刑事第四庭    審判長法  官  黃建榮
                                      法  官  任森銓
                                      法  官  李嘉興
以上正本證明與原本無異。
不得再抗告。
中　　華　　民　　國　　111 　年　　6 　　月　　22　　日
　　　　　　　　　　　　　　　　　　　書記官  賴梅琴